【裁判字號】    97,抗,219
【裁判日期】    971128
【裁判案由】    拍賣抵押物
【裁判全文】
臺灣士林地方法院民事裁定               97年度抗字第219號
抗  告  人  甲○○
相  對  人  永豐商業銀行股份有限公司
法定代理人  乙○○
上列抗告人因與相對人間拍賣抵押物事件，抗告人對於中華民國
97年8 月29日本院97年度拍字第836 號裁定提起抗告，本院裁定
如下：
    主      文
抗告駁回。
抗告程序費用新臺幣壹仟元由抗告人負擔。
    理      由
一、按扺押權人於債權已屆清償期而未清償者，得聲請法院拍賣
    抵押物，就其賣得價金而受清償；民法第873條第1項定有明
    文。是抵押權人依此項規定聲請拍賣抵押物係屬非訟事件，
    法院所為准駁之裁定，無確定實體法上法律關係存否之性質
    ，於債權及抵押權之存否無既判力，故袛須其抵押權已經依
    法登記，且債權已屆清償期而未受清償，法院即應為准許拍
    賣抵押物之裁定，至對於此項法律關係有爭執之人，自得提
    起訴訟以資救濟，不得僅以抗告程序聲明其爭執，並據為廢
    棄拍賣抵押物裁定之理由。
二、本件相對人主張對於抗告人有原裁定所載之債權，並以原裁
    定主文所示之不動產設定抵押權，且經依法登記，該債權又
    已屆清償期而未受清償，有相對人提出之他項權利證明書、
    土地、建物登記謄本、借據等可證，原法院據以准許相對人
    拍賣抵押物之聲請，即無不當，抗告意旨略以：其已於民國
    97年10月21日向本院聲請更生，同時表明之更生方案定有自
    用住宅借款特別條款，自應停止本件不動產拍賣程序云云。
    。惟按消費者債務清理條例第54條固規定：「債務人得與自
    用住宅借款債權人協議，於更生方案定自用住宅借款特別條
    款。但自用住宅另有其他擔保權且其權利人不同意更生方案
    者，不在此限。」，然此規定乃係指債務人於依該條例規定
    提出更生方案時，得與其中自用住宅部分之借款債權人協議
    於更生方案訂定該部分之特別條款而言，而依同法第48條第
    2 項、第68條規定：「法院裁定開始更生程序後，對於債務
    人不得開始或繼續訴訟及強制執行程序。但有擔保或有優先
    權之債權，不在此限。」、「更生不影響有擔保或有優先權
    之債權人之權利。但本條例別有規定或經該債權人同意者，
    不在此限。」，是抵押權人本得於更生程序外行使其權利，
    不受債務人聲請更生之影響，故抗告人執此主張相對人不得
    聲請對抵押物為准予拍賣之裁定，自無可採，其據此提起抗
    告，請求廢棄原裁定，為無理由，應予駁回。
三、據上論結，本件抗告為無理由，爰裁定如主文。
中    華    民    國    97    年    11    月    28    日
                  民事第一庭  審判長法  官  黃小瑩
                                    法  官  劉逸成
                                    法  官  藍雅清
以上正本證明與原本無異。
如不服本裁定，僅得於收受本裁定正本送達後10日內，以適用法
規顯有錯誤為理由，向本院提出再抗告狀，（須附繕本一份及繳
納再抗告裁判費新台幣1,000 元），經本院許可後始可再抗告。
抗告時應提出委任律師或具有律師資格之人之委任狀；委任有律
師資格者，另應附具律師資格證書及釋明委任人與受任人有民事
訴訟法第466 條之1 第1 項但書或第第2 項所定關係之釋明文書
影本。
中    華    民    國    97    年    12    月    4     日
                                    書記官  蘇意絜


司法院資訊處製作；財團法人民間司法改革基金會備份。
